【裁判字號】    96,交易,115
【裁判日期】    970408
【裁判案由】    過失致死
【裁判全文】
臺灣高雄地方法院刑事判決             96年度交易字第115號
公  訴  人  臺灣高雄地方法院檢察署檢察官
被      告  甲○○
選任辯護人  王進勝律師
            吳賢明律師
            黃淑芬律師
上列被告因過失致死案件，經檢察官提起公訴（95年度偵字第28
719 號、第33145 號），嗣被告就被訴事實為有罪之陳述，本院
經聽取當事人之意見後，裁定改依簡式審判程序審理，並判決如
下：
    主  文
甲○○犯過失致人於死罪，處有期徒刑陸月，如易科罰金，以新
臺幣壹仟元折算壹日。減為有期徒刑參月，如易科罰金，以新臺
幣壹仟元折算壹日。緩刑貳年。
    事  實
一、甲○○考領有普通重型機車駕駛執照，於民國95年10月6 日
    早上5 時許，騎乘車號MR7-491 號重型機車，在嘉義市火車
    站搭載女友李玉涵後一同騎車返回高雄，同日早上7 時8 分
    許，甲○○騎乘上開機車搭載李玉涵，沿高雄縣仁武鄉○○
    ○路由北往南方向行駛至該路段87號前時，本應注意汽車行
    駛時，駕駛人應注意車前狀況、隨時採取必要之安全措施，
    且行車速度，應依速限標誌或標線，而該路段之速限為每小
    時40公里，依當時天氣晴朗、日間有自然光線、道路柏油路
    面乾燥、無缺陷、道路無障礙物、視距良好等一切情狀，並
    無不能注意之情事，詎甲○○竟疏未注意及此，貿然以每小
    時60餘公里之速度超速行駛，並因長時間騎乘機車精神疲憊
    ，而疏未注意車前狀況，不慎擦撞該路段之分隔島，因而人
    車倒地，致李玉涵受有腦部蜘蛛網膜下腔瀰漫性出血並嚴重
    腦水腫、左側肺挫傷併氣血胸、臉部撕裂傷等傷害，雖經送
    醫急救，仍因顱內蛛網膜出血死亡。而甲○○於肇事後，因
    身受多處傷害，亦經送醫急救，嗣據報前往現場處理之員警
    潘為治，雖知該處發生車禍，然並不知究係何人騎乘機車，
    經警員潘為治趕往醫院後，甲○○向警員潘為治承認其為騎
    乘機車肇事之人而自首並願接受裁判，始查悉上情。
二、案經高雄縣政府警察局仁武分局報請暨臺灣高雄地方法院檢
    察署檢察官相驗後自動檢舉偵查起訴。
    理  由
一、本件被告甲○○所犯係死刑、無期徒刑、最輕本刑為3 年以
    上有期徒刑以外之罪，其於準備程序中就被訴事實為有罪之
    陳述，經法官告知簡式審判程序之旨，並聽取公訴人及被告
    之意見後，經裁定進行簡式審判程序，合先敘明。
二、上揭事實，業據被告於本院審理坦承不諱，並有道路交通事
    故現場圖、道路交通事故調查報告表(一)、(二)及車禍現場照片
    共23幀附卷可稽。而被害人李玉涵因本件車禍死，受有事實
    欄所列之傷害，並因而死亡之事實，除有行政院國軍退除役
    官兵輔導委員會高雄榮民總醫院95年10月8 日診斷證明書，
    在卷可佐（見警卷第16頁），亦經臺灣高雄地方法院檢察署
    檢察官督同法醫師相驗明確，並製有相驗屍體證明書、法醫
    驗斷書、勘驗筆錄、相驗屍體照片5 幀附卷可憑，堪認屬實
    。
三、按汽車行駛時，駕駛人應注意車前狀況，並隨時採取必要之
    安全措施；行車速度，應依速限標誌或標線之規定，道路交
    通安全規則第第94條第3 項、第93條分別定有明文。查本件
    案發現場該路段時速上限應為40公里，有上開道路交通事故
    調查報告表(一)在卷可稽（見警卷第20頁），被告既領有普通
    重刑機車駕駛執照，對於上開駕駛人應注意之行車安全規定
    ，自無不知之理，當應確實注意並遵守之，且案發當時情況
    ，天氣晴朗，光線充足，視距良好，並無不能注意之情事，
    有上開道路交通事故調查報告表(一)可憑，由當時情形及被告
    智識能力觀之，被告並無不能注意之情形，竟疏未注意減速
    慢行，貿然以每小時60餘公里之高速行駛，並因長時間騎乘
    機車精神疲憊，致疏未注意車前狀況，致所駕駛之機車不慎
    撞擊路旁分隔島，使被害人李玉涵因而受有受有腦部蜘蛛網
    膜下腔瀰漫性出血並嚴重腦水腫、左側肺挫傷併氣血胸、臉
    部撕裂傷等傷害，經送醫急救，仍因顱內蛛網膜出死亡，其
    就本件事故之發生顯有過失甚為明確。又被害人確因本件車
    禍死亡等情，已如前述，被害人死亡結果之發生，與被告駕
    車之過失行為間，顯有相當因果關係。本件事證已臻明確，
    被告犯行堪以認定，應予依法論科。
四、核被告所為，係犯刑法第276 條第1 項過失致死罪。被告於
    肇事後經送醫急救，到場處理警員潘為治僅知本件案發地點
    發生車禍，並不知悉何人騎乘機車肇事，嗣警員潘為治前往
    醫院，被告向警員潘為治坦承肇事而自願接受裁判等情，業
    據證人即警員潘為治於本院審理中結證明確（參本院卷第86
    頁、第87頁），堪認被告所為，已符合刑法自首之要件，爰
    依刑法第62條前段規定減輕其刑。爰審酌被告騎乘上開重型
    機車，未注意車前狀況並遵守道路行車速限，過失肇事致被
    害人死亡，造成被害人家屬永遠無法抹滅之傷害，所受之痛
    苦至深且鉅，犯罪情節非輕，惟念及被告犯後終能坦承犯行
    ，態度尚佳，被告事後並與被害人之家屬達成和解，有本院
    調解程序筆錄1 份在卷可稽（本院卷第12頁），且被告無任
    何犯罪科刑紀錄，有臺灣高雄地方法院檢察署刑案資料查註
    紀錄表及臺灣高等法院被告前案紀錄表各1 紙存卷可考，堪
    認素行良好等一切情狀，量處如主文所示之刑，並考量被告
    現仍於大學就讀，經濟仍未獨立之情（本院卷96頁），諭知
    如主文所示之易科罰金折算標準。又被告上開犯行係於96年
    4 月24日前所犯，經核符合中華民國96年罪犯減刑條例第2
    條第1 項第3 款之規定，應依法減刑如主文所示之刑，並諭
    知同上之易科罰金折算標準。再被告前未曾受有期徒刑以上
    刑之宣告，且犯後態度良好，並與被害人家屬達成和解，已
    如前述，其僅因一時疏失，致觸犯本件犯行，信經此偵、審
    程序及刑之宣告後，應知警惕而無再犯之虞，因認以暫不執
    行其刑為適當，爰予以宣告不加負擔之緩刑2 年，用啟自新
    。
據上論斷，應依刑事訴訟法第273 條之1 第1 項、第299 條第1
項前段，刑法第276 條第1 項、第41條第1 項前段、第74條第1
項第1 款，刑法施行法第1 條之1 ，中華民國96年罪犯減刑條例
第2 條第1 項第3 款、第7 條，判決如主文。
本案經檢察官陳登燦到庭執行職務。
中    華    民    國    97    年    4     月    8     日
                  交通法庭  審判長法  官  何秀燕
                                  法  官  吳金芳
                                  法  官  林揚奇
以上正本證明與原本無異。
如不服本判決，應於判決送達後10日內，向本院提出上訴狀。
中    華    民    國    97    年    4     月    8     日
                                  書記官  何明昌
附錄本件論罪科刑之法條：
刑法第276條：
因過失致人於死者，處2 以下有期徒刑、拘役或2 千元以下罰金
。
從事業務之人，因業務上之過失犯前項之罪者，處5 年以下有
期徒刑或拘役，得併科3 千元以下罰金。


司法院資訊處製作；財團法人民間司法改革基金會備份。
